【裁判字號】    96,重訴,18
【裁判日期】    970411
【裁判案由】    違反槍砲彈藥刀械管制條例
【裁判全文】
臺灣桃園地方法院刑事判決              96年度重訴字第18號
公  訴  人  臺灣桃園地方法院檢察署檢察官
被      告  甲○○
選任辯護人  周威君律師
            紀亙彥律師
上列被告因違反槍砲彈藥刀械管制條例案件，經檢察官提起公訴
（96年度偵字第2182號）及移送併辦（臺灣板橋地方法院檢察署
96年度偵字第20522號），本院判決如下：
    主  文
甲○○連續未經許可製造可發射子彈具有殺傷力之改造手槍，處
有期徒刑陸年，併科罰金新臺幣拾伍萬元，罰金如易服勞役，以
新臺幣壹仟元折算壹日，扣案如附表編號1 、2 、5 所示之物均
沒收；又連續未經許可製造子彈，處有期徒刑貳年，併科罰金新
臺幣拾萬元，罰金如易服勞役，以新臺幣壹仟元折算壹日，扣案
如附表編號3 、4 所示之物均沒收。應執行有期徒刑柒年，併科
罰金新臺幣貳拾萬元，罰金如易服勞役，以罰金總額與陸個月之
日數比例折算，扣案如附表所示之物均沒收。
被訴未經許可製造槍枝主要組成零件部分無罪。
    事  實
一、甲○○明知可發射子彈具有殺傷力之改造手槍、改造子彈為
    槍砲彈藥刀械管制條例所管制之物品，未經主管機關許可不
    得無故持有，且不得製造具有殺傷力之槍枝及子彈，竟分別
    基於製造可發射子彈具殺傷力之槍枝及子彈之概括犯意，為
    下列之犯行：
  (一)於95年2 、3 月間，利用網路雅虎奇摩拍賣網站，陸續向拍
    賣帳號「as_00000000 」之戊○○（所涉槍砲彈藥刀械管制
    條例罪嫌，由臺灣板橋地方法院另案審結）以每枝新臺幣（
    下同）5 千餘元之代價，購買仿BERETTA 廠M9型半自動玩具
    手槍及仿BERETTA 廠84型半自動玩具手槍各1 枝，並續至五
    金行購入如附表編號5 所示之銼刀、簧桿、漏斗、量尺、夾
    子、手提式電鑽、手提式砂輪機、空氣動力式電鋸、砂輪機
    、瓦斯噴燈、砂紙、鑽頭、幫浦等改造工具。同年4 、5 月
    間，甲○○即在其位於桃園縣平鎮市○○○路115 巷12號住
    處，先購入材料製成金屬槍管，再連續將上開購得之玩具槍
    枝各換裝成自行改造之金屬槍管，而製成可發射子彈具殺傷
    力之改造手槍各1 枝（如附表編號1 、2 所示）後，均將之
    置於手提包內再藏放在其上開住處房間抽屜內。
  (二)於95年5 、6 月間，甲○○又以前述相同方式，向戊○○以
    每顆40元，購得裝飾彈1 批，再另以每盒200 元之代價購買
    雙基發射火藥1 瓶（重量不詳，內容詳如附表編號4 所示）
    ，在其上開住處，將火藥及底火裝填於裝飾彈中，再組裝直
    徑約8.5mm 金屬彈頭及金屬彈殼之方式，連續製成具殺傷力
    之改造子彈100 顆（如附表編號3 所示）。改造完成後，甲○○復持其所改造之前開槍枝及子彈，至新竹縣關西鎮某山
    區試射擊發8 顆改造子彈，剩餘92顆改造子彈（於鑑驗時經
    採樣試射31顆，僅剩61顆）則藏放在其上開住處房間抽屜內
    。嗣因警方循線先行監聽戊○○後得悉上情，而於96年1 月
    18日上午7 時30分許，經警持臺灣桃園地方法院法官核發之
    搜索票，至甲○○上開住處實施搜索，當場查獲甲○○，並
    扣得前開甲○○已改製成如附表編號1 、2 所示具殺傷力之
    仿BERETT A廠M9型半自動改造手槍（含彈匣，槍枝管制編號
    00000000 00） 、仿BERETTA 廠84型半自動改造手槍（含彈
    匣，槍枝管制編號000000 0000） 各1 枝、如附表編號3 所
    示具殺傷力之改造子彈92顆（於鑑驗時經採樣試射31顆，僅
    剩61顆）及如附表編號4 所示之雙基發射火藥1 瓶、裝放前
    揭槍枝之手提包1 只、火藥1 盒（按扣押物品清單雖記載火
    藥1 盒，然其外型實則類似子彈，經送請鑑驗結果認均係口
    徑0.22吋工業建築用彈，不具金屬彈頭，非為完整之子彈，
    不具殺傷力，有卷附內政部警政署刑事警察局槍彈鑑定書96
    年2 月5 日刑鑑字第0960014314號槍彈鑑定書可憑）、不具
    殺傷力之裝飾彈11顆、非屬槍砲彈藥刀械管制條例所列管槍
    枝主要組成零件之槍管4 枝、彈簧3 個、滑套1 個、彈匣1
    個、塑膠槍機組1 組、及甲○○所有供其改造上開槍枝所用
    之改造工具（含銼刀共4 支、簧桿1 支、漏斗1 個、量尺1
    支、夾子1 支、手提式電鑽共2 台、手提式砂輪機共2 台、
    空氣動力式電鋸1 支、砂輪機1 台、瓦斯噴燈1 組、砂紙2
    張、鑽頭4 支、幫浦1 台）等物，始查悉上情。
二、案經臺北市政府警察局移送臺灣桃園地方法院檢察署檢察官
    偵查起訴及臺灣板橋地方法院檢察署檢察官移送併辦。
    理  由
壹、證據能力部分
  (一)按被告之自白，非出於強暴、脅迫、利誘、詐欺、疲勞訊問
    、違法羈押或其他不正之方法，且與事實相符者，得為證據
    ，刑事訴訟法第156 條第1 項定有明文。查被告甲○○於96
    年1 月18日警詢、內勤檢察官偵查時均自承其製造如附表所
    示之改造手槍及子彈事實，且自偵查至本院行羈押訊問時止
    均未主張其前開關於製造槍、彈之自白係出於強暴、脅迫、
    利誘、詐欺、疲勞訊問、違法羈押或其他不正之方法，且員
    警確在被告甲○○住處取出附表所示槍枝、子彈及工具足佐
    ，被告事後改稱係遭員警利誘可以交保才配合承認犯行云云
    ，已非無疑，且查獲本案及為被告製作筆錄之丁○○○○○
    、鄭國隆調查員於審理時均否認以可以交保利誘被告甲○○
    承認犯行（見本院卷(二)96年10月2 日筆錄），再參以被告甲○○於內勤檢察官偵查時始終未主張遭受利誘，其係智慮成
    熟之人，於接受警員之詢問時若曾以交保之利誘致有不能自
    由陳述之情形，何以於檢察官訊問時均未提及，遲至本院審
    理時始為此抗辯，實與常理不符。又按員警在詢問時果有對
    被告甲○○施以利誘之不正方法，原則上僅影響到被告在該
    次詢問所為自白之任意性，而不及於嗣後應訊時所為之自白
    ，倘無具體明確之證據，足以證明被告甲○○所受之利誘已
    延續至其後應訊之時，自不能以主觀推測之詞，遽認被告甲○○於嗣後應訊時乃持續受到利誘。被告甲○○於檢察官偵
    訊時，既未對檢察官表示遭員警利誘，且為相同於警詢時之
    自白，復於同日移送本院行羈押訊問時猶仍供述相同於警詢
    及偵查時之自白情節，被告所指其警詢時遭員警利誘之辯詞
    ，實難憑採。況被告甲○○自承犯行之96年1 月18日該次警
    詢筆錄錄音帶經本院當庭勘驗結果，為全程錄音，且詢答間
    語氣平和，亦無脅迫、誘導之情形，筆錄經核與被告陳述內
    容大致相符（見本院卷(一)96年6 月1 日勘驗筆錄），而該筆
    錄雖經員警整理完成，惟此係警方基於製作筆錄之方便性而
    製作，且被告於警詢及偵查中接受訊問時全程均有其選任辯
    護人陪同在場，更無遭受強制而有非出於其自由意識而為供
    述之可能，益徵被告上開警詢及偵查時所為自白係出於任意
    陳述，且與事實相符（詳後述），從而，依刑事訴訟法第15
    6 條第1 項規定，自得為證據，被告之選任辯護人所指被告
    警詢及偵查之自白並無證據能力云云，尚非可採。
  (二)另本件認定事實所引用之卷內其餘卷證資料（包含文書證據
    、物證等證據），並無證據證明係公務員違背法定程序所取
    得，被告及其選任辯護人於審判程序中復均未於言詞辯論終
    結前表示異議，且卷內之文書證據及物證等，亦無刑事訴訟
    法第159 條之4 之顯有不可信之情況與不得作為證據之情形
    ，則依刑事訴訟法第159 條之5 之規定，本件認定事實所引
    用之所有文書證據、物證等證據，亦均有證據能力，合先敘
    明。
貳、實體部分：
一、訊據被告甲○○固供承有於上揭時地購得及持有上開改造槍
    枝及子彈、火藥及工具，並有經警於上開時地查獲等事實，
    惟矢口否認有何製造具殺傷力之改造手槍及子彈之犯行，辯
    稱：扣案槍枝及子彈係伊於95年11月間以1 枝2 萬元、子彈
    1 顆150 元，總共5 萬5 千元向綽號「阿偉」之戊○○所購
    買，買來時就是改造好之手槍及子彈，伊並未改造，火藥及
    裝飾彈是在95年11月間以200 元向戊○○購買，扣案工具係
    伊工作上的工具，警詢之供述不實在，係警察說已經扣到改
    造的電鑽、砂輪機等工具，伊說不是，警察說都查到了，只
    要好好配合就可以交保，伊為了交保才順著警察的意思這樣
    講，96年1 月18日在偵查所述亦不實在，因為伊是照著之前
    警詢筆錄內容講的云云。惟查：
  (一)前揭事實，業據被告甲○○於96年1 月18日警詢時供承：「
    在我家3 樓後面房間之抽屜內，查獲改造手槍2 把及改造子
    彈92顆，．．．，彈簧3 個、滑套1 個、彈匣1 個、銼刀1
    支、簧桿1 支塑槍機1 組、火藥1 盒、火藥1 瓶、漏斗1 個
    、量尺1 支、裝飾彈11顆、夾子1 支、手提式電鑽1 台、手
    提式砂輪機1 台、置放槍枝手提包1 個，另外在3 樓陽台工
    具間查獲手提型電鑽1 台、砂輪機1 台、瓦斯噴燈1 組、砂
    紙2 張、銼刀3 支、鑽頭4 支、幫浦1 台等，均為我所有」
    、「工具類都是在金五金行買的，槍枝、火藥及裝飾彈部分
    是在網路上向一位叫做『阿偉』的網友買的，該工具我是要
    用來修改零件或槍管所用，槍枝、子彈部分我買來是好玩而
    已，我原本買到的2 把槍枝都是道具槍，當時槍管均未貫通
    ，槍管我再自行改裝及貫通，子彈買來時均是裝飾彈，我再
    以火藥裝填改造」、「我是在95年2 、3 月份分次向該網友
    購買槍枝2 把，裝飾彈及火藥則是後來大約於95年5 、6 月
    間再向該名網友購買，我是在網站雅虎奇摩拍賣上取得該名
    網友的電話，再與該名網友以電話聯繫，我們都是採當面現
    金交易，槍枝的部分是1 把5 千多元之代價購得，裝飾彈部
    分是1 顆40元購得，火藥則是1 盒2 百元買的」、「上述2
    把槍枝改造完成後有試射過，試射是在新竹縣關西鎮一帶山
    區試射」等情不諱（見偵字第2182號卷第7 頁背面、第8 頁
    ），於96年1 月18日偵查時復為前述相同一致之供述略以：
    「警詢所述實在，出於自由意識」、「在我住處扣案的東西
    均為我所有，有2 把改造槍枝及改造子彈、改造工具手提砂
    輪機、手提電鑽、幫浦等物，這些工具我是要做維修及保養
    用，因為有時候用一用不順就用來磨一磨、修一修，我是在
    95年2 、3 月的時候向網友買2 把槍，買1 把約5 千元左右
    ，我是買道具槍，再買材料回來加工，當初槍管是有阻鐵，
    我是買別的槍管來磨後套上去的，我是用我住處的工具磨的
    ，．．．我是在去年4 、5 月間磨及換槍管，我都是在住處
    做的，．．．子彈的部分我也是跟阿偉買裝飾彈，我是將底
    火及火藥裝進去後，以手將彈頭壓下去卡緊後就可以了，我
    共做了約100 顆子彈，我是自己在玩的，這2 把槍我曾試射
    過，在關西的山上，打了10發左右，槍枝可以擊發，有殺傷
    力，因為我可以打到樹木裡面，威力蠻強的」等情詳確（見
    偵字第2182號卷第44、45頁），嗣被告於96年1 月18日移送
    本院行羈押訊問時猶再明確供承：「承認我有在我的住所內
    改造手槍及子彈」、「用來改造的手槍是網路上向綽號『阿
    偉』的男子購買道具槍，之後回來我自己更換成金屬槍管，
    用電鑽修改槍管，我是自己磨金屬槍管之後將金屬槍管換裝
    到道具槍上，讓道具槍可以發射子彈」、「改造手槍的期間
    是95年4 、5 月間，都是在我的住所內改造」、「95年4 、
    5 月間，在上址住處，我是透過阿偉跟他買尚未裝火藥的子
    彈，我分很多次向他買，買來子彈後，另外自己去買工業用
    火藥，裝填在上開子彈裡，我沒有使用工具」等語綦詳（見
    本院96年度聲羈字第45號卷第7 、8 頁）。
  (二)又為警於上開時地查扣之改造手槍2 枝、子彈92顆及火藥1
    瓶經送鑑驗結果，送鑑槍枝其中1 枝（含彈匣，槍枝管制編
    號0000000000），認係由仿BERETTA 廠M9型半自動手槍製造
    之槍枝，換裝土造金屬槍管而成之改造手槍，機械性能良好
    ，可擊發適用子彈，具殺傷力；另1 枝（含彈匣，槍枝管制
    編號0000000000），認係由仿BERETTA 廠84型半自動手槍製
    造之槍枝，換裝土造金屬槍管而成之改造手槍，機械性能良
    好，可擊發適用子彈，具殺傷力；送鑑子彈92顆，認均係土
    造金屬彈殼加裝直徑約8.5mm 金屬彈頭而成之土造子彈，經
    採樣31顆實際試射，均可擊發，認具殺傷力；另火藥1 瓶，
    檢出硝化甘油、硝化纖維及CentraliteII等，認係雙基發射
    火藥，另檢出微量硝酸鋇（Ba（NO3）2）成分（淨重0.97公
    克，取0.75公克供鑑定用罄，餘0.22公克），此有內政部警
    政署刑事警察局96年1 月18日刑鑑字第0960010722號、96年
    3 月1 日刑鑑字第0960011718號槍彈鑑定書、96年2 月8 日
    刑鑑字第0960013333號鑑定書各乙份在卷可參（見偵字第21
    82號卷第18至20頁、第118 至123 頁、第126 頁），此外復
    有現場查獲照片16張、戊○○之網路拍賣網頁1 份、臺北市
    政府警察局刑事警察大隊搜索扣押筆錄及扣押物品目錄表各
    1 份附卷足稽，且有前揭具殺傷力之改造槍枝、子彈、火藥
    及如事實欄所載被告所有供其改造前開槍枝所用之工具等物
    扣案可證。
  (三)被告嗣後雖否認上情，改以前揭情詞置辯，惟查，被告自警
    詢、內勤檢察官偵查時至移送本院行羈押訊問止均明確供承
    有分別於上開時、地，製造可發射子彈具殺傷力之槍枝及子
    彈等情綦詳，且前後相符一致，並無歧異，已如前述，被告
    事後始改稱警詢、偵查之自白並非事實，係警察以交保利誘
    伊才配合警察承認云云，已難信實。且經本院勘驗被告甲○○96年1 月18日警詢錄音帶結果，被告甲○○自開始接受訊
    問迄至完成訊問簽名按指印止，全部訊問過程平和，且均係
    被告自行回答員警之提問，未見員警有對被告施強暴、脅迫
    、利誘之情形，且為連續錄音，筆錄均依被告陳述之內容加
    以整理後所載，被告答詞部分，均緊接警方之問詞而回答，
    而有關被告如何購得前開玩具槍及裝飾彈、火藥，及如何以
    扣案之工具製造可發射子彈具殺傷力之改造槍枝及子彈等內
    容，均係由被告自行陳述而來，且被告受訊問過程均有其選
    任辯護人陪同在場等情，有本院96年6 月1 日勘驗筆錄在卷
    可稽，而證人即為被告甲○○製作警詢筆錄之員警黃漢銘、
    鄭國隆於本院審理時復到庭結證稱其等於制作筆錄之前或制
    作筆錄當時均未對被告有施以強暴脅迫或利誘、詐欺之行為
    等語詳確（見本院卷(二)96年10月月2 日筆錄）。被告甲○○
    復自承負責訊問製作筆錄之員警並未對伊施以強暴脅迫、利
    誘等語，已難認被告於警詢時之供述並非出於自由意識所為
    。再被告甲○○所辯係警員以交保為利誘，伊才配合警員承
    認云云，證人即被告之父親乙○○於審理時亦附和被告指稱
    ：有聽到警察說裡面有檢察官，如果配合的話就可以交保云
    云，惟該情復經證人黃漢銘、鄭國隆否認在卷，且被告之心
    理層面本非旁人所得探究，而況是否交保係由檢察官或法院
    所決定，非承辦員警可以左右，更非被告自行決定配合員警
    或承認何種犯罪事實可成就，被告甲○○乃一成年人智識程
    度非低，豈可能因此即隨意配合員警編造不利於己之供述？
    另被告所辯警詢時戊○○有打電話來，伊怕遭戊○○報復才
    承認云云，然被告為警查獲後經解送警局時雖戊○○確有撥
    打電話之情，業據證人鄭國隆證述在卷，惟被告甲○○於審
    理時供稱阿偉在電話中叫伊幫他修理1 支他做好的槍管，伊
    答稱機具早就賣掉沒有機具可以修，阿偉沒有說什麼就掛掉
    了等語，核與證人鄭國隆於審理時所證其只有聽到被告跟戊○○說沒什麼事，請他先不要打電話來等情相符，足見戊○○撥打電話予被告當時並不知悉被告已遭警逮獲之情，則被
    告又何來恐遭戊○○報復而任意供承不實犯行之可能，其所
    辯此節，尤屬無稽。甚且被告於同日接受檢察官訊問及移送
    本院行羈押訊問時，亦未提及有受警員利誘之事，猶均為相
    同於警詢自白之供述，更遑論被告於警詢、偵查至移送本院
    行羈押訊問全程均有其選任辯護人陪同在場，則被告果有遭
    員警以交保為利誘之情事，被告非不能立時請教辯護人如何
    因應以達其選任辯護人保障其最大利益之宗旨，再苟若被告
    甲○○事後驚覺遭利誘而認其於警詢、偵查時所為不利於己
    之供述不實，衡情其在檢察官訊問後經檢察官當庭向法院聲
    請羈押之羈押庭訊問時，更應立時和盤供出其遭利誘致其供
    述不實之處，惟甲○○於法院訊問時非但仍未提及該情，復
    再為相同於其警詢、偵查時之自行以扣案工具製造前開改造
    手槍及子彈之供述，在在足徵被告甲○○於96年1 月18日警
    詢、偵查及本院行羈押訊問時所為之自白與事實相符，自較
    其事後於本院審理時已思規避刑責之詞較為可信，被告前揭
    所辯，核係避就之詞，洵無足取。至證人丙○○所證伊於去
    年底有在被告住處房間看到2 把槍，被告說是剛買回來的，
    裝子彈就可以用了云云，惟查證人丙○○所證上情均係聽聞
    被告陳述而來，屬傳聞證據，況被告為隱瞞其製造槍枝之事
    實而向丙○○謊稱係買來之改造手槍，衡與常情亦相符，是
    證人丙○○所證該節，尚不足援為被告有利之認定。
  (四)綜上各節，參互印證，被告所為上述否認犯罪之辯解，均無
    足採，其上開未經許可製造可發射子彈具殺傷力之改造槍枝
    及子彈等情事證明確，被告犯行已堪認定，應依法論科。
二、按被告甲○○行為後，刑法於94年2 月2 日修正公布，並自
    95年7 月1 日施行，其中修正前刑法第33條第5 款原規定：
    「罰金：1 元以上」，依罰金罰鍰提高標準條例第1 條前段
    規定提高10倍，及現行法規所定貨幣單位折算新台幣條例第
    2 條換算為新臺幣結果，為30元以上，而修正後則規定：「
    罰金：新臺幣1 千元以上，以百元計算之」，已將科處罰金
    之最低額提高至新臺幣1 千元以上，就法定刑最低罰金部分
    ，修正後之規定顯非較有利於被告，故依現行即修正後刑法
    第2 條第1 項前段規定，此部分應適用修正前刑法第33條第
    5 款之規定。核被告甲○○所為，係犯槍砲彈藥刀械管制條
    例第8 條第1 項之未經許可製造可發射子彈具有殺傷力之手
    槍罪、同條例第12條第1 項之未經許可製造子彈罪。被告製
    造「槍管」，係欲供製造槍枝所用，應為製造槍枝之部分行
    為，又依內政部86年11月24日臺（86）內警字第8670683 號
    公告火藥、炸藥為炸彈、爆裂物之主要組成零件，為槍砲彈
    藥刀械管制條例第13條所指彈藥之主要組成零件，是被告雖
    持有前開雙基發射火藥1 瓶，惟亦係欲供其製造子彈所用，
    應為製造子彈之部分行為，均不再論以槍砲彈藥刀械管制條
    例第13條第1 項、第4 項之製造及持有槍砲主要組成零件罪
    。又其製造槍枝及子彈後進而持有之低度行為，為製造之高
    度行為所吸收，均不另論罪。再刑法第56條連續犯之規定，
    業於94年2 月2 日修正公布刪除，並於95年7 月1 日起施行
    如前述，此刪除雖非犯罪構成要件之變更，但顯已影響行為
    人刑罰之法律效果，自屬法律有變更，依修正後刑法第2 條
    第1 項前段規定，比較新、舊法結果，仍應適用較利於被告
    之行為時法律即舊法論以連續犯（參照最高法院95年第8 次
    刑事庭會議決議）。是被告多次製造槍枝、子彈之行為，均
    時間緊接，方法相同，復均觸犯構成要件相同之罪名，顯係
    基於概括犯意為之，均應依修正前刑法第56條連續犯之規定
    各以連續未經許可製造可發射子彈具有殺傷力之手槍、連續
    未經許可製造子彈一罪論，並均依法加重其刑。被告所犯上
    開未經許可製造可發射子彈具有殺傷力之槍枝罪及未經許可
    製造子彈罪，犯意各別，行為互殊，應予分論併罰。查移送
    併辦部分（臺灣板橋地方法院檢察署96年度偵字第20522 號
    ）認被告上開犯行，係犯槍砲彈藥刀械管制條例第8 條第4
    項之未經許可持有可發射子彈具殺傷力之改造手槍及同條例
    第12條第4 項之未經許可持有子彈罪，核與本院認定之前開
    事實不符，尚非允洽，惟其移送併辦所指之未經許可持有可
    發射子彈具殺傷力之改造手槍及持有子彈部分，與前開被告
    所犯未經許可製造可發射子彈具有殺傷力之槍枝及未經許可
    製造子彈有高低度之吸收關係，為實質上一罪關係，本院自
    得併予審究，附此敘明。爰審酌具有殺傷力之改造槍枝及子
    彈均係屬高度危險之物品，非經主管機關許可，不得擅自製
    造、持有，被告甲○○漠視法令，非法製造槍枝及子彈，製
    造完成具有殺傷力之改造槍枝數量有2 枝、子彈有100 顆（
    嗣經甲○○試射餘92顆），危害社會治安，惡性非輕，兼衡
    其犯罪之動機、目的、手段、生活狀況、智識程度等一切情
    狀，分別量處如主文所示之刑。又被告於犯罪時之刑法第42
    條第2 項前段規定：「易服勞役以1 元以上3 元以下折算1
    日。但勞役期間不得逾6 個月。」，而關於易服勞役之折算
    標準，依修正前罰金罰鍰提高標準條例第2 條前段規定（現
    已刪除），就其原定數額提高為100 倍折算1 日，則本件被
    告行為時之易服勞役折算標準，應以銀元100 元以上300 元
    以下折算1 日，即新臺幣300 元以上900 元以下折算1 日。
    惟95年7 月1 日修正公布施行之刑法第42條第3 項前段則規
    定：「易服勞役以新臺幣1 仟元、2 仟元或3 仟元折算1 日
    。但勞役期間不得逾6 個月」，茲比較修正前後之易服勞役
    折算標準，以修正後之規定，較有利於被告，依刑法第2 條
    第1 項但書規定，此部分應適用修正後之刑法第42條第3 項
    前段規定，定其罰金易服勞役之折算標準。末按被告甲○○
    所犯上開2 罪，均係於95年7 月1 日之前犯之，而刑法第51
    條亦經修正，修正前刑法第51條規定：「數罪併罰，分別宣
    告其罪之刑，依左列各款定其應執行者：」，其中第5 款規
    定：「宣告多數有期徒刑者，於各刑中之最長期以上，各刑
    合併之刑期以下，定其刑期。但不得逾20年」，修正後刑法
    第51條第5 款規定：「宣告多數有期徒刑者，於各刑中之最
    長期以上，各刑合併之刑期以下，定其刑期。但不得逾30年
    」，比較結果，修正後刑法並非較有利於行為人，依刑法第
    2 條第1 項前段之規定，應依修正前刑法第51條第5 款、第
    7 款規定，定其應執行之刑。至公訴人聲請審酌被告犯罪情
    節，建請就被告所犯上開2 罪分別量處有期徒刑8 年、3 年
    ，並依法宣告強制工作。惟按刑法第90條第1 項固規定「有
    犯罪之習慣，或因遊蕩或懶惰成習而犯罪者，於刑之執行前
    ，令入勞動場所強制工作」，然觀之被告甲○○於本案前並
    無任何犯罪前科紀錄，有卷附臺灣高等法院被告前案紀錄表
    可按，難謂被告積習已深，顯有犯罪之習慣，亦無證據證明
    被告因遊蕩或懶惰成習而犯罪之情形，現復因本案經本院羈
    押中，俟判決確定執行本件科處之有期徒刑及罰金刑，應足
    收刑罰執行矯正之效果，是本院認尚無依刑法第90條第1 項
    規定，對被告宣告強制工作之必要。又本院經依刑法第57
    條規定所列各事項為前述各情狀綜合審認而認被告量處如主
    文所示之刑為適當，公訴人建請分別量處有期徒刑8 年、3
    年，亦非允洽，均併此敘明。
三、扣案如附表編號1 、2 所示可發射子彈具殺傷力之改造手槍
    共2 枝及如附表編號3 所示具殺傷力之土造子彈共61顆、附
    表編號4 所示之火藥1 瓶，均屬違禁物，不問屬於犯人與否
    ，應依刑法第38條第1 項第1 款規定分於被告所犯上開2 罪
    名項下宣告沒收。再扣案如附表編號5 所示之工具，均為被
    告甲○○所有供製造上開改造槍枝所用之工具，業據被告於
    警詢時供陳甚明，應依刑法第38條第1 項第2 款規定於被告
    所犯未經許可製造可發射子彈具有殺傷力之改造槍枝罪名項
    下併予宣告沒收。至被告持以試射之土造子彈8 顆及送鑑之
    土造子彈31顆，分經被告試射及刑事警察局鑑驗試射擊發，
    僅餘彈殼、彈頭，不再具有子彈功能，已非違禁物（最高法
    院94年台上字第3195號判決意旨參照），有上引之內政部警
    政署刑事警察局槍彈鑑定書可證，另扣案之裝飾彈1 批，送
    鑑結果認分係土造金屬彈殼加裝直徑約6.9mm~9.0mm 土造金
    屬彈頭而成，經檢視，均不具底火及火藥，認不具殺傷力；
    另扣案之滑套1 個、彈匣1 個、塑膠槍機組1 組經送請鑑定
    結果，分別係屬仿BERETT A廠84型半自動手槍製造之金屬滑
    套、仿BERETTA 廠半自動手槍製造之金屬彈匣及仿BERETTA
    廠半自動手槍製造之塑膠撞針座，且上開金屬滑套、金屬彈
    匣、塑膠槍機組，均係玩具廠商仿製之金屬物件及金屬管狀
    物，依現狀非經加工無法供組成槍枝使用，非屬槍砲主要組
    成零件，有前述內政部警政署刑事警察局96年3 月1 日刑鑑
    字第0960011718號槍彈鑑定書、內政部96年4 月3 日內授警
    字第0960870538號函（見本院卷(一)第51頁）可考；又扣案火
    藥1 盒，經送請鑑驗結果認均係口徑0.22吋工業建築用彈，
    不具金屬彈頭，非為完整之子彈，不具殺傷力，亦有卷附內
    政部警政署刑事警察局槍彈鑑定書96年2 月5 日刑鑑字第09
    60014314號槍彈鑑定書可憑（見偵字第2182號卷第83至85頁
    ），上開物品固屬被告甲○○所有之物，惟無證據證明與本
    案犯罪事實相涉，且非違禁物，均無庸為沒收之諭知。又扣
    案之手提包1 只，雖係供被告裝放上開改造槍枝所用，惟與
    被告所犯上開2 罪並無直接關連，又非違禁物，亦不予宣告
    沒收。
四、公訴意旨及移送併辦意旨（臺灣板橋地方法院檢察署96年度
    偵字第20522 號）另以：被告甲○○與綽號「阿偉」之戊○○共同基於製造槍枝主要組成零件之概括犯意聯絡，自95年
    3 月間起至同年6 月間止，由戊○○提供機具，以每支槍管
    7,000 元至8,000 元左右之代價，委託甲○○在桃園縣平鎮
    市○○○路115 巷12號住處，以車床及銑床加工貫通與實際
    槍管口徑尺寸相同比例之鐵管，再以噴燈烤黑之方式，連續
    製造槍管數支，待槍管完成後，由甲○○以電話聯繫戊○○
    ，陸續將其所製造之槍管合計約10至20枝交予戊○○，因認
    被告甲○○另涉有槍砲彈藥刀械管制條例第13條第1 項之未
    經許可製造槍枝之主要組成零件罪嫌。
  (一)按犯罪事實應依證據認定之，無證據不得認定犯罪事實；又
    不能證明被告犯罪者，應諭知無罪之判決，刑事訴訟法第15
    4 條第2 項、第301 條第1 項分別定有明文。又被告或共犯
    之自白，不得作為有罪判決之唯一證據，仍應調查其他必要
    之證據，以察其是否與事實相符，刑事訴訟法第156 條第2
    項亦有明文。次按事實之認定，應憑證據，如未能發現相當
    證據，或證據不足以證明，自不能以推測或擬制之方法，以
    為裁判基礎；又認定不利於被告之事實，須依積極證據，苟
    積極證據不足為不利於被告事實之認定時，即應為有利於被
    告之認定，更不必有何有利之證據。再認定犯罪事實所憑之
    證據，雖不以直接證據為限，間接證據亦包括在內；然而無
    論直接或間接證據，其為訴訟上之證明，須於通常一般之人
    均不致有所懷疑，而得確信其為真實之程度者，始得據為有
    罪之認定，倘其證明尚未達到此一程度，而有合理之懷疑存
    在時，事實審法院復已就其心證上理由予以闡述，敘明其如
    何無從為有罪之確信，因而為無罪之判決，尚不得任意指為
    違法。最高法院分別著有40年度台上字第86號、30年度上字
    第816 號、76年台上字第49 86 號判例可參。
  (二)公訴意旨認被告涉有前揭犯行，係以被告供述有幫綽號「阿
    偉」之戊○○製造槍管，並在被告上開住處扣得彈簧、銼刀
    、簧桿、漏斗、量尺、夾子、電鑽、砂輪機、電鋸、噴燈、
    砂紙、鑽頭、幫浦等物為其主要論據。訊據被告甲○○固坦
    認有幫戊○○將鐵管以車床貫通之事實，惟堅詞否認有何上
    述犯行，辯稱：伊只有用鐵條鑽通，戊○○說無法裝在槍枝
    上，是半成品，都交給戊○○了，只收材料費1 枝1 千元，
    扣案之槍管4 枝有些是伊買道具槍留下來，有些是阿偉要給
    伊作槍管時當樣品用的等語。
  (三)經查，被告固坦認自95年3 月至5 月間戊○○有拿道具槍管
    給伊看，要伊照槍管模型做出鐵管，並提供迷你型車床給伊
    ，伊有去鐵材行買鐵條，以車床及銑床加工貫通後，交予綽
    號「阿偉」之戊○○乙節，惟該情為證人戊○○所否認（見
    本院卷(二)第127 、131 頁），則被告前揭供述是否實在，已
    非無疑。且縱認被告確有應戊○○要求仿造道具槍管而製成
    貫通之鐵管各節屬實，然依被告所述已車通之鐵管均已交付
    戊○○，以致未能扣案佐憑，是被告所車通之鐵管究是成品
    或半成品？是否為槍砲彈藥刀械管制條例所列管之槍砲主要
    組成零件均不明，是尚難僅憑被告單一自白即率爾認定被告
    有製造槍枝主要組成零件之行為。另為警在被告上開住處扣
    得之槍管4 支經送請鑑定結果，認其中2 枝均係仿BERETTA
    廠半自動手槍製造之金屬槍管（均內具阻鐵），1 枝係仿BE
    RETTA 廠84型半自動手槍製造之金屬槍管（內具阻鐵），1
    枝則係金屬管，有內政部警政署刑事警察局96年3 月1 日刑
    鑑字第0960011718號槍彈鑑定書在卷可稽（見偵字第2182號
    字第0960011718號槍彈鑑定書在卷可稽（見偵字第2182號卷
    第11 8至123 頁），嗣經本院再將上述金屬槍管3枝 及金屬
    管1 枝是否屬槍枝之主要組成零件等事項函請內政部鑑定，
    亦據該局函覆略稱「送鑑金屬槍管3 枝、金屬管1枝 ，均係
    玩具廠商仿製之金屬物件及金屬管狀物，依現狀非經加工無
    法供組成槍枝使用，認非屬本部86年11月24日台（86）內警
    字第8670683 號公告之槍砲主要組成零件」，此亦有內政部
    96年4 月3 日內授警字第0960870538號函在卷足據（見本院
    卷(一)第51頁），是該扣案之金屬槍管及金屬管，並非屬公告
    查禁槍枝之主要組成零件至明，則扣案之金屬槍管及金屬管
    ，既不能論以被告製造或持有槍枝主要組成零件罪，自亦不
    足據為被告有公訴意旨所指為綽號「阿偉」之戊○○製造槍
    枝主要組成零件犯行之佐證。至在被告上開住處查扣之彈簧
    、銼刀、簧桿、漏斗、量尺、夾子、電鑽、砂輪機、電鋸、
    噴燈、砂紙、鑽頭、幫浦等工具，縱經本院認定被告有持上
    開工具製造可發射子彈具殺傷力之改造槍枝所用，然並無任
    何積極證據證明被告亦有利用該等工具為戊○○製造槍砲主
    要組成零件之槍管等情事，自不得以上開工具逕為被告不利
    之認定。此外復查無其他補強證據足證被告有製造或持有槍
    砲主要組成零件之行為，自不宜僅憑被告甲○○單一自白而
    就被告製造槍枝主要組成零件部分為有罪判斷之基礎。按諸
    首揭說明，並基於罪疑為輕之原則，自應為被告有利之認定
    。此外，復查無其他積極證據，足以證明被告甲○○有公訴
    人所指此部犯行，依法應就被告被訴未經許可製造槍砲主要
    組成零件部分諭知無罪之判決。
據上論斷，應依刑事訴訟法第299 條第1 項前段、第301 條第1
項，槍砲彈藥刀械管制條例第8 條第1 項、第12條第1 項，刑法
第11條前段、第2 條第1 項前段、但書、第42條第3 項、第38條
第1 項第1 款、第2 款，修正前刑法第56條、第51條第5 款、第
7 款，判決如主文。
本案經檢察官蔡宜均到庭執行職務。
中    華    民    國    97    年    4     月    11    日
                  刑事第七庭審判長法  官  蕭世昌
                                  法  官  連雅婷
                                  法  官  林惠霞
以上正本證明與原本無異。
如不服本判決，應於判決送達後10日內向本院提出上訴狀（應附
繕本），其未敘述上訴理由者，應於上訴期間屆滿後20日內補提
理由書狀於本院，上訴於臺灣高等法院。
                                  書記官  陳恩如
中    華    民    國    97    年    4     月    11    日
  附表：
┌──┬───────────────────────┐
│編號│扣                   案                   物  │
├──┼───────────────────────┤
│1   │改造手槍1 枝（含彈匣，槍枝管制編號：0000000000│
│    │），認係由仿BERETTA 廠M9型半自動手槍製造之槍枝│
│    │，換裝土造金屬槍管而成之改造手槍，機械性能良好│
│    │，可擊發適用子彈，具殺傷力。                  │
├──┼───────────────────────┤
│2   │改造手槍1 枝（含彈匣，槍枝管制編號0000000000）│
│    │，認係由仿BERETTA 廠84型半自動手槍製造之槍枝，│
│    │換裝土造金屬槍管而成之改造手槍，機械性能良好，│
│    │可擊發適用子彈，具殺傷力。                    │
├──┼───────────────────────┤
│3   │土造子彈92顆（原製成100 顆，經被告持至山區試射│
│    │8 顆，餘92顆），認均係土造金屬彈殼加裝直徑約8.│
│    │5mm 金屬彈頭而成之土造子彈，經採樣31顆實際試射│
│    │，均可擊發，認具殺傷力。                      │
├──┼───────────────────────┤
│4   │火藥1 瓶，檢出硝化甘油、硝化纖維及Cent ralite │
│    │II等，認係雙基發射火藥，另檢出微量硝酸鋇（Ba（│
│    │NO3）2）成分（淨重0.97公克 ，取0.75公克供鑑定 │
│    │用罄，餘0.22公克）                            │
├──┼───────────────────────┤
│5   │銼刀共4 支、簧桿1 支、漏斗1 個、量尺1 支、夾子│
│    │1 支、手提式電鑽共2 台、手提式砂輪機共2 台、空│
│    │氣動力式電鋸1 支、砂輪機1 台、瓦斯噴燈1 組、砂│
│    │紙2 張、鑽頭4 支、幫浦1 台。                  │
└──┴───────────────────────┘
附錄本案論罪科刑之法條：
槍砲彈藥刀械管制條例第8條：
  未經許可，製造、販賣或運輸鋼筆槍、瓦斯槍、麻醉槍、獵槍
、空氣槍或第4條第1項第1 款所定其他可發射金屬或子彈具有殺
傷力之各式槍砲者，處無期徒刑或5 年以上有期徒刑，併科新臺
幣1千萬元以下罰金。
  未經許可，轉讓、出租或出借前項所列槍枝者，處5 年以上有
期徒刑，併科新臺幣1千萬元以下罰金。
  意圖供自己或他人犯罪之用，而犯前2 項之罪者，處無期徒刑
或7年以上有期徒刑，併科新臺幣1千萬元以下罰金。
  未經許可，持有、寄藏或意圖販賣而陳列第1項所列槍枝者，處
3 年以上10年以下有期徒刑，併科新臺幣700萬元以下罰金。
  第1項至第3項之未遂犯罰之。
槍砲彈藥刀械管制條例第12條
  未經許可，製造、販賣或運輸子彈者，處1 年以上7 年以下有
期徒刑，併科新台幣500 萬元以下罰金。
  未經許可，轉讓、出租或出借子彈者，處 6 月以上 5 年以下
有期徒刑，併科新台幣 300 萬元以下罰金。
  意圖供自己或他人犯罪之用，而犯前二項之罪者，處3 年以上
10年以下有期徒刑，併科新台幣700 萬元以下罰金。
  未經許可，持有、寄藏或意圖販賣而陳列子彈者，處5 年以下
有期徒刑，併科新台幣300 萬元以下罰金。
  第 1 項至第 3 項之未遂犯罰之。


司法院資訊處製作；財團法人民間司法改革基金會備份。
